【裁判字號】    98,訴緝,15
【裁判日期】    981030
【裁判案由】    妨害自由等
【裁判全文】
臺灣雲林地方法院刑事判決              98年度訴緝字第15號
公  訴  人  臺灣雲林地方法院檢察署檢察官
被      告  甲○
                  （另案
選任辯護人  蕭敦仁律師
            王英傑律師
            陳佳瑤律師
上列被告因妨害自由案件，經檢察官提起公訴（90年度偵字第31
72號、91年度偵字第2878號、第3294號），本院判決如下：
    主  文
甲○無罪。
    理  由
一、公訴意旨略以：被告甲○與廖泉裕、廖偉甫基於共同犯意之
    聯絡，由廖泉裕於民國89年5 月31日13時許，打電話給乙○
    ○請乙○○至佳聯有線電視股份有限公司（以下簡稱佳聯公
    司）載他一同前往彰化找謝新隆，待乙○○到達佳聯公司，
    廖泉裕邀至二樓客廳喝茶，而廖偉甫與甲○則率數名不詳男
    子上來二樓助勢，廖泉裕再以脅迫之口氣向乙○○說：「你
    的親戚朋友參與佳聯的都是聽你的話，全部都要簽出委託書
    。」乙○○見委託書內容對其等極為不利，表示無權簽委託
    書處理他人財產，廖泉裕兄弟見狀即提高對乙○○之脅迫強
    度大聲咆哮並以言詞：「幹你娘，你這個背骨孩仔，你既然
    沒有權處理他人股權，最起碼也要將你的妻兒股權委託書簽
    出來，如果不簽，休想離開現場，大家來磨好了」謾罵、恐
    嚇乙○○，並限制其行動自由，期間不讓乙○○對外聯絡，
    就如此耗了6 、7 個小時，乙○○終因不堪廖泉裕等人對他
    不斷的羞辱與謾罵，且人單勢孤，最後於極度恐懼下，被迫
    將本人及其妻黃張寶蓮、子黃宇造三人於佳聯公司之股權全
    數委由廖泉裕等人出售，致生危害於乙○○等人。乙○○簽
    下委託書後，甲○與廖偉甫等人先行離去，廖泉裕尚不斷的
    質疑乙○○任總經理時吃公司的錢云云。嗣於同日20時45分
    許，由乙○○之妻黃張寶蓮皆同朋友張嘉元與王秋足夫妻，
    共同前往佳聯公司解危，乙○○始獲放行，前後被剝奪行動
    自由近7 個小時。因認被告甲○涉犯妨害自由、強制、公然
    侮辱等罪嫌。
二、按被告未經審判證明有罪確定前，推定其為無罪；犯罪事實
    應依證據認定之，無證據不得認定犯罪事實；又不能證明被
    告犯罪或其行為不罰者，應諭知無罪之判決。刑事訴訟法第
    154 條、第301 條第1 項定有明文。為貫徹無罪推定原則，
    檢察官對於被告之犯罪事實，應負實質舉證責任。刑事訴訟
    法修正後第16條第1 項規定「檢察官就被告犯罪事實，應負
    舉證責任，並指出證明之方法」，明訂檢察官舉證責任之內
    涵，除應盡「提出證據」之形式舉證責任（參照本法修正前
    增訂第163 條之立法理由謂「如認檢察官有舉證責任，但其
    舉證，仍以使法院得有合理的可疑之程度為已足，如檢察官
    提出之證據，已足使法院得有合理的可疑，其形式的舉證責
    任已盡…，」）外，尚應「指出其證明之方法」，用以說服
    法院，使法官「確信」被告犯罪構成事實之存在。故檢察官
    對犯罪構成要件事實之舉證責任，應達到Beyond a Reasona
    ble Doubt （中譯：無庸置疑、超越合理懷疑）之程度，即
    必須說服裁判者至確信、無合理的懷疑其主張有可能不實之
    程度，始盡其舉證責任。亦即檢察官所提出之證據，不能產
    生「合理懷疑被告可能是無辜受冤之人」。而所謂認定犯罪
    事實之證據，係指足以認定被告確有犯罪行為之積極證據而
    言。雖認定犯罪事實所憑之證據，不以直接證據為限，間接
    證據亦包括在內。然而無論直接或間接證據，其為訴訟上之
    證明，須於通常一般人均不致有所懷疑，而得確信其為真實
    之程度，始得據之為有罪之認定。倘其證明尚未達到此一程
    度，而有合理懷疑存在時，事實審復已就其心證上理由予以
    闡述，敘明其如何無從為有罪之確信，因而為無罪之判決，
    尚不得任意指為違法。最高法院分別著有29年上字第3105號
    、76年台上字第4986號判例可供參考。
三、檢察官所舉證據：(一)證人張嘉元之偵訊筆錄、91年訴字第43
    5 號案件審理（92年8 月25日）筆錄。(二)證人王秋足之偵訊
    筆錄、91年訴字第435 號案件審理（92年8 月25日）筆錄。
    (三)證人乙○○之偵訊筆錄、91年訴字第435 號案件審理（92
    年8 月25日）筆錄。(四)證人黃張寶蓮之偵訊筆錄、91年訴字
    第435 號案件審理（92年8 月25日）筆錄。(五)證人吳金坤之
    偵訊筆錄、91年訴字第435 號案件審理（92年8 月25日）筆
    錄。(六)乙○○於89年10月3 日致佳聯公司「終止委任」之土
    庫郵局第69號存證信函1 份。(七)佳聯公司於89年10月11日致
    乙○○、黃張寶蓮、黃宇造之虎尾郵局第824 號存證信函1
    份。(八)佳聯公司股東股份變動表1 份。經查，證人張嘉元、
    王秋足、黃張寶蓮、吳金坤上開證詞，僅證明乙○○之妻黃
    張寶蓮自李謀知處得知其夫乙○○人在佳聯公司，因擔心其
    安危，請求張嘉元、王秋足夫婦前往了解，而張嘉元、王秋
    足始請求刑警隊小隊長吳金坤等三名員警一起前往，而張嘉
    元、王秋足夫婦到達佳聯公司後，所見到只有廖泉裕、王明
    正、乙○○三人在場，並無被告甲○，所聽到的只是廖泉裕
    口口聲聲說乙○○吃錢，乙○○回答「縣長，我沒有吃錢」
    等語，而證人吳金坤等三名員警均在樓下，並未親身見聞，
    故均不能證明被告甲○有參與之事實。又證人乙○○上開之
    證述，雖可以證明當時廖泉裕及廖偉甫輪流對其辱罵「幹你
    娘，你這個違背孩子」（台語），以及被強迫簽委託書等事
    ，被告甲○在場助勢，但是乙○○亦證述：被告甲○待了將
    近4 個小時，這4 個小時之內，甲○在抽煙、吃檳榔，從頭
    到尾，甲○沒有講話，我沒有告甲○等語，依其所述被告甲
    ○只是在場而已，並無參與之情，如或不然，何以乙○○不
    告甲○，而證人乙○○於本院詰問時亦同此意旨之證述。況
    且起訴書也敘述：廖泉裕見廖偉甫與甲○率數名不詳男子上
    來助勢，見人多勢眾，始露出傲慢不悅之臉色並以惡劣之口
    氣對付乙○○等情。蓋利用他人在場以壯勢，並非社會所無
    ，則廖泉裕不無可能利用甲○在場助威，但不能因此謂在場
    之人均與之有犯意聯絡及行為分擔，何況人雖在場但置身事
    外，所在皆是。因此亦不能以乙○○之證述，證明被告甲○
    有何參與之情。至於檢察官所舉上開存證信函、佳聯公司股
    東股份變動表，僅能證明乙○○簽下委託書轉讓股權一事，
    尚不能證明被告甲○為共犯。此外，復查無其他積極證據足
    資證明被告確有妨害自由、強制、公然侮辱之犯行，不能證
    明其犯罪，應為無罪之諭知。
據上論斷，應依刑事訴訟法第301 條第1 項，判決如主文。
本件經檢察官陳靜慧到庭執行職務。
中    華    民    國    98    年    10    月    30    日
                  刑事第四庭  審判長法  官  吳福森
                                    法  官  吳錦佳
                                    法  官  曾鴻文
以上正本證明與原本無異。
如不服本判決應於收受判決後10日內向本院提出上訴書狀，並應
敘述具體理由；其未敘述上訴理由者，應於上訴期間屆滿後20日
內向本院補提理由書（均須按他造當事人之人數附繕本）。「切
勿逕送上級法院」。
                                    書記官  陳姵君
中    華    民    國    98    年    10    月    30    日


司法院資訊處製作；財團法人民間司法改革基金會備份。
